臺灣臺中地方法院刑事判決
110年度交易字第1906號
公  訴  人  臺灣臺中地方檢察署檢察官
被      告  江旻柔


上列被告因過失傷害案件，經檢察官提起公訴（110年度偵字第3
7260號），本院判決如下：
    主    文
江旻柔因過失傷害人致重傷，處有期徒刑伍月，如易科罰金，以
新臺幣壹仟元折算壹日。
    犯罪事實
一、江旻柔於民國110年2月26日19時許，騎乘車牌號碼000-000
    號普通重型機車，沿臺中市太平區甲堤路由南往北方向行駛
    ，嗣於同日19時5分許，江旻柔騎乘上開機車行經甲堤路與
    永豐路398巷附近時，本應注意車行車速度應依速限標誌或
    標線之規定，且該路段速限為每小時40公里，而依當時天候
    晴，夜間有照明，柏油路面乾燥、無缺陷、無障礙物，視距
    良好，並無任何不能注意之情形，竟疏未注意及此，貿然以
    時速約78公里之行車速度超速行駛，適林冬菊未領有機車駕
    駛執照，仍騎乘車牌號碼000-0000號普通重型機車，沿臺中
    市太平區甲堤路由北往南方向駛至該處，且疏未注意轉彎車
    應暫停讓直行車先行；左轉彎時，應距交岔路口30公尺前顯
    示方向燈或手勢，行至交岔路口中心處左轉，不得占用來車
    道搶先左轉；又車輛行駛於設有分向限制線之路段，不得跨
    越或迴轉，貿然於未達路口中心即跨越分向限制線搶先左轉
    彎，兩車因而發生碰撞，致林冬菊受有頭部外傷合併顱內出
    血、雙側肱骨骨折、腦部瀰漫性軸凸損傷、呼吸衰竭等傷害
    ，經中國醫藥大學附設醫院進行顱內壓監測器置入手術、上
    臂骨折復位合併骨內固定手術、支氣管纖維鏡行經皮式氣切
    術，現仍呈現深度昏迷、無意識狀態合併四肢肢體癱瘓，其
    中樞神經系統機能遺存極度障害、終身喪失工作能力、日常
    生活活動無法自理、需24小時醫療護理專人周密照護之重傷
    害（林冬菊被訴過失傷害部分，由本院另行審結）。江旻柔
    則受有上唇及牙齦撕裂傷、上顎骨及牙槽骨骨折併顏面骨多
    處擦挫傷、11,12,21,22 牙齒脫位、雙膝及左上肢多處擦挫
    傷等傷害，且其於肇事後，向接獲報案而前往醫院處理本案
    車禍之員警坦承為肇事人，而接受裁判。
二、案經林冬菊之法定代理人詹蓉珊訴由臺灣臺中地方法院檢察
    署檢察官偵查起訴。
    理    由
一、程序部分：
    按被害人之法定代理人或配偶，得獨立告訴；告訴乃論之罪
    ，其告訴應自得為告訴之人知悉犯人之時起，於6 個月內為
    之，刑事訴訟法第233 條第1 項、第237 條第1 項定有明文
    。又所謂獨立告訴，係以被害人之法定代理人或配偶之名義
    為之，告訴與否，不受被害人意思之拘束，縱違反被害人之
    意思，亦在所不問，此乃被害人之法定代理人或配偶之固有
    權，其告訴期間之計算，自其等知悉犯人之時起算，與被害
    人告訴期間之起算，應分別以觀。又告訴期間之起算，應以
    得為告訴之人知悉犯人，並得為告訴時起為準。查：本案被
    害人林冬菊於事故發生後，雖經救治，然其精神狀態已達不
    能為意思表示或受意思表示之程度，經本院家事法庭以110 
    年度監宣字第480號裁定被害人為受監護宣告之人，並選定
    被害人之女詹蓉珊為監護人，該裁定於110 年8 月11日生效
    ，並於110 年8 月26日確定等情，有本院上開民事裁定、確
    定證明書在卷可佐，是被害人之女詹蓉珊於上開裁定生效時
    起，即取得被害人之法定代理人之資格，並有本案之獨立告
    訴權，其告訴期間，應自其取得獨立告訴權之時（即110 年
    8月11日）起算，於6 個月內為之。則詹蓉珊於110年8月23
    日警詢時、同年11月25日檢察事務官詢問時均表示要提出告
    訴，已生獨立告訴之效力，且其獨立告訴尚未逾前開法律所
    定告訴期間，自屬合法。
二、證據能力部分：
    次按被告以外之人於審判外之言詞或書面陳述，除法律有規
    定者外，不得作為證據；又被告以外之人於審判外之陳述，
    雖不符合刑事訴訟法第159 條之1 至第159 條之4 之規定，
    但經當事人於審判程序同意作為證據，法院審酌該言詞陳述
    或書面陳述作成時之情況，認為適當者，亦得為證據。當事
    人、代理人或辯護人於法院調查證據時，知有第159 條第1 
    項不得為證據之情形，而未於言詞辯論終結前聲明異議者，
    視為有前項之同意，刑事訴訟法第159 條第1 項及第159 條
    之5 分別定有明文。又按刑事訴訟法第159 條之5 立法意旨
    ，在於確認當事人對於傳聞證據有處分權，得放棄反對詰問
    權，同意或擬制同意傳聞證據可作為證據，屬於證據傳聞性
    之解除行為，如法院認為適當，不論該傳聞證據是否具備刑
    事訴訟法第159 條之1 至第159 條之4 所定情形，均容許作
    為證據，不以未具備刑事訴訟法第159 條之1 至第159 條之
    4所定情形為前提。此揆諸「若當事人於審判程序表明同意
    該等傳聞證據可作為證據，基於證據資料愈豐富，愈有助於
    真實發見之理念，此時，法院自可承認該傳聞證據之證據能
    力」立法意旨，係採擴大適用之立場。蓋不論是否第159 條
    之1 至第159 條之4 所定情形，抑當事人之同意，均係傳聞
    之例外，俱得為證據，僅因我國尚非採徹底之當事人進行主
    義，故而附加「適當性」之限制而已，可知其適用並不以「
    不符前四條之規定」為要件。惟如符合第159 條之1 第1 項
    規定之要件而已得為證據者，不宜贅依第159 條之5 之規定
    認定有證據能力（最高法院104 年度第3 次刑事庭會議決議
    參照）。查本案作為認定事實所引用被告以外之人於審判外
    之言詞或書面陳述，雖均屬傳聞證據，惟均經檢察官、被告
    於本院審判期日中表示無意見而不予爭執，復經本院審酌上
    開證據資料製作時之情況，尚無違法不當及證明力明顯過低
    之瑕疵，以之作為證據應屬適當，爰依刑事訴訟法第159 條
    之5 規定，認前揭證據資料均具有證據能力。
三、認定犯罪事實所憑之證據及理由：
  ㈠訊據被告對上開犯罪事實坦承不諱，並有道路交通事故現場
    圖、道路交通事故調查報告表㈠㈡各1 份、現場及車損照片26
    張及監視器錄影翻拍照片2張附卷可稽。而被害人林冬菊因
    本件車禍受有頭部外傷合併顱內出血、雙側肱骨骨折、腦部
    瀰漫性軸凸損傷、呼吸衰竭等傷害，經中國醫藥大學附設醫
    院進行顱內壓監測器置入手術、上臂骨折復位合併骨內固定
    手術、支氣管纖維鏡行經皮式氣切術，現仍呈現深度昏迷、
    無意識狀態合併四肢肢體癱瘓，其中樞神經系統機能遺存極
    度障害、終身喪失工作能力、日常生活活動無法自理、需24
    小時醫療護理專人周密照護等情，有中國醫藥大學附設醫院
    診斷證明書1 份附卷可佐（偵卷第31頁）。
  ㈢按行車速度，依速限標誌或標線之規定，道路交通安全規則
    第93 條第1 項訂有明文，被告領有適當之駕駛執照，對於
    上述道路交通安全規則之注意義務，自非能諉為不知，且案
    發當時天候晴，夜間有照明，柏油路面乾燥、無缺陷、無障
    礙物，視距良好，有道路交通事故調查報告表㈠可佐，並無
    不能注意之情事，則被告疏未注意上開規定，導致與被害人
    林冬菊騎乘之機車發生碰撞，被告之駕駛行為有過失甚明。
    另本案經臺中市車輛行車事故鑑定委員會鑑定，鑑定結果為
    「①林冬菊無駕照駕駛普通重型機車，未達路口中心跨越分
    向限制線顯先左轉彎，未讓對向直行車先行；與②江旻柔駕
    駛普通重型機車，行經無號誌交叉路口，嚴重超速行駛致遇
    狀況煞避不及，兩車同為肇事原因。」有臺中市車輛行車事
    故鑑定委員會110 年8 月5 日中市車鑑字第0000000案鑑定
    意見書可參，益見被告之行為確有過失。雖本案被害人林冬
    菊無駕照駕駛普通重型機車，未達路口中心跨越分向限制線
    顯先左轉彎，未讓對向直行車先行，與有過失，惟此仍無礙
    於被告過失責任之認定。又被害人林冬菊所受之傷害係因本
    案車禍所致，是被告之過失行為與被害人林冬菊所受傷害間
    具有相當因果關係。
  ㈣綜上所述，本案事證已臻明確，被告犯行洵堪認定，應予依
    法論科。
四、論罪科刑：
  ㈠按「稱重傷者，謂下列傷害：一、毀敗或嚴重減損一目或二
    目之視能。二、毀敗或嚴重減損一耳或二耳之聽能。三、毀
    敗或嚴重減損語能、味能或嗅能。四、毀敗或嚴重減損一肢
    以上之機能。五、毀敗或嚴重減損生殖之機能。六、其他於
    身體或健康，有重大不治或難治之傷害。」刑法第10條第4
    款定有明文。查被害人林冬菊因本件車禍受有頭部外傷合併
    顱內出血、雙側肱骨骨折、腦部瀰漫性軸凸損傷、呼吸衰竭
    等傷害，經中國醫藥大學附設醫院進行顱內壓監測器置入手
    術、上臂骨折復位合併骨內固定手術、支氣管纖維鏡行經皮
    式氣切術，現仍呈現深度昏迷、無意識狀態合併四肢肢體癱
    瘓，其中樞神經系統機能遺存極度障害、終身喪失工作能力
    、日常生活活動無法自理、需24小時醫療護理專人周密照護
    等情，業如前述，且被害人林冬菊因此精神上之障礙，程度
    重大，致不能為意思表示或受意思表示，或不能辨識其意思
    表示之效果，因而經本院以110 年度監宣字第480 號民事裁
    定為受監護宣告之人，足徵被害人林冬菊因本件行車事故所
    受之上開傷害，已屬對於身體或健康有重大不治之重傷害無
    訛。
  ㈡核被告所為，係犯刑法第284 條第1 項後段之過失傷害人致
    重傷害罪。被告肇事後，經警方於同日20時許前往大里仁愛
    醫院處理時在場，並當場承認為肇事人，且接受裁判，有被
    告之道路交通事故談話表在卷足憑，核與自首之要件相當，
    爰依刑法第62條前段規定減輕其刑。爰審酌被告並無任何犯
    罪前科，素行良好，此有臺灣高等法院被告前案紀錄表1 份
    在卷可考，然因一時疏忽之過失駕車行為導致發生本案車禍
    ，並造成被害人林冬菊受有前揭難以挽回之重傷害，當予以
    責難，惟被告犯後坦承犯行，尚見悔意，而被害人林冬菊
　　騎車於未達路口中心即跨越分向限制線搶先左轉彎，亦與有
    過失，暨考量被告之智識程度、生活狀況及迄今未能與告訴
    人達成和解等一切情狀，量處如主文所示之刑，並諭知易科
    罰金之折算標準，以資懲儆。
據上論斷，應依刑事訴訟法第299 條第1 項前段，刑法第284 條
第1項後段、第62條前段、第41條第1 項前段，刑法施行法第1 
條之1 第1 項，判決如主文。
本案經檢察官林宏昌提起公訴，檢察官林文亮到庭執行職務。
中　　華　　民　　國　　111 　年　　3 　　月　　10　　日
                  刑事第十六庭  法  官  江彥儀
以上正本證明與原本無異。
如不服本判決應於收受判決後20日內向本院提出上訴書狀，並應
敘述具體理由；其未敘述上訴理由者，應於上訴期間屆滿後20日
內向本院補提理由書（均須按他造當事人之人數附繕本）「切勿
逕送上級法院」。
                                書記官  曾靖文
中　　華　　民　　國　　111 　年　　3 　　月　　10　　日
附錄論罪科刑法條
中華民國刑法第284條
因過失傷害人者，處1 年以下有期徒刑、拘役或10萬元以下罰金
；致重傷者，處3 年以下有期徒刑、拘役或30萬元以下罰金。